【裁判字號】    98,重上更(一),178
【裁判日期】    990520
【裁判案由】    詐欺等
【裁判全文】
臺灣高等法院刑事判決           98年度重上更(一)字第178號
上  訴  人  臺灣板橋地方法院檢察署檢察官
被      告  丁○○
選任辯護人  黃金洙律師
            李淵聯律師
被      告  甲○○
            丙○○
上列上訴人因被告詐欺等案件，不服臺灣板橋地方法院92年度訴
更字第9號，中華民國95年1月11日第一審判決（起訴案號：臺灣
板橋地方法院檢察署91年度偵字第9397號、90 年度偵字第3080
號、第8413號、第9811號），提起上訴，前經最高法院撤銷發回
，本院判決如下：
    主  文
原判決關於被告甲○○部分撤銷。
甲○○以故買贓物為常業，處有期徒刑壹年，減為有期徒刑陸月
，如易科罰金，以銀元佰元即新臺幣玖佰元折算壹日。
其餘上訴駁回。
    事  實
一、甲○○為弘承科技事業股份有限公司（下稱弘承公司，另弘
    承公司於88年底合併林可企業股份有限公司）之實際負責人
    ，明知吳錦輝以亨利泰有限公司（下稱亨利泰公司）銷售之
    腳踏黏墊、防靜電防滑手套、橡膠桌地墊、CH-W導電輪、六
    呎線、口罩、濕度指卡、無線式手環、日型環六呎、網帽、
    擦拭紙、不織布鞋套等物明知如附表五所示被害人所有之物
    係來路不明之贓物【該等物品為其中如附表一至四所示被害
    人所有，於附表一至四所示之時間、地點，乙○○（經原審
    判決有期徒刑2年6月確定）竟與吳錦輝（經原審通緝中）共
    同基於意圖為自己不法所有之犯意聯絡，共謀以虛設公司手
    法行騙由乙○○、吳錦輝承諾以每月新臺幣（下同）1萬元
    至3萬元不等報酬或代為償還銀行貸款等代價，覓得下述人
    頭負責人後，旋由乙○○委託不知情之丁○○代為辦理公司
    設立、變更登記，先後於：(一)88年8月10日，將煒晃實業
    有限公司（址設臺北縣永和市○○路37巷3號1樓，下稱煒晃
    公司）負責人變更登記為人頭負責人王大地（前經本院以幫
    助常業詐欺罪判處有期徒刑8月在案）；嗣於89年3月24日，
    再將該公司負責人變更登記為人頭負責人郭承（前經原審以
    幫助常業詐欺罪判處有期徒刑10月在案）；(二)89年3月14
    日，將星月開發有限公司（址設臺北縣永和市○○路1號，
    下稱星月公司）負責人變更登記為人頭負責人吳添丁（前經
    原審以幫助常業詐欺罪判處有期徒刑8月在案）；(三)89年3
    月16 日，設立宜永實業有限公司（址設臺北縣五股鄉○○
    路250 號1樓，下稱宜永公司），負責人登記為人頭負責人
    陳朝慶（前經原審以幫助常業詐欺罪判處有期徒刑9月在案
    ）；(四)89年2月10日，設立軒如實業有限公司（址設臺北
    縣蘆洲市○○街33號1樓，下稱軒如公司），負責人登記為
    人頭負責人王洹照（已歿，前經原審判決不受理在案）；並
    由乙○○、吳錦輝自89年2月間起，僱用嗣後知悉渠二人犯
    罪計畫並參與部分行為之黃金德（前經原審以共同常業詐欺
    罪判處有期徒刑1年2月在案）、真實姓名年籍不詳化名「周
    天晟」之成年男子及不知情之仇子騰（原名仇浩然，前經原
    審判決無罪在案）等人為公司職員，隨即實行下列行為：(
    一)於如附表一所示時間，由吳錦輝（對外冒稱「林明賢」
    ）自行或指示不知情之仇子騰出面，以煒晃公司名義，向如
    附表一所示被害廠商訂購各項貨品，且無意清償貨款，以此
    手法，實施如附表一所示之詐欺取財犯行；(二)於如附表二
    所示時間，由黃金德（對外冒稱「黃信傑」）、「周天晟」
    出面，以星月公司名義，向如附表二所示被害廠商訂購貨品
    及要求提供修車服務，且無意清償帳款，以此手法，實施如
    附表二所示之詐欺犯行；(三)於如附表三所示時間，由吳錦
    輝（對外冒稱「林明賢」）出面，以宜永公司名義，向如附
    表三所示被害廠商訂購各項貨品，且無意清償貨款，以此手
    法，實施如附表三所示之詐欺取財犯行；(四)於如附表四所
    示時間，由黃金德（對外冒稱「黃建富」）出面，以軒如公
    司名義，向如附表四所示被害廠商訂購貨品各項貨品，且無
    意清償貨款，以此手法，實施如附表四所示之詐欺取財犯行
    ，並恃之為常業。嗣因各被害廠商催討債款無著，察覺受騙
    】。
二、甲○○竟基於以故買贓物為常業之犯意，甲○○自民國89年
    1 月間某日起至89年4月間某日止，先後如附表五所示之時
    間及金額，以低於市價8折或5、6折之之低價，向吳錦輝購
    買上開腳踏黏墊等物共計5,65,0676元，嗣後再以較高之價
    格出售，藉以從中轉取差價牟利，並恃此收入為生而為常業
    。
三、案經約伯科技有限公司、匯豐紙業有限公司、誠豪紙業有公
    司、承俞企業有限公司、誌笙實業有限公司、聯溢汽車商行
    、敏盛企業有限公司、舜堡興業股份有限公司、東郁家具股
    份有限公司、寶利登實業有限公司、百泓事業有限公司、三
    聖企業股份有限公司、力良開發有限公司、家榮股份有限公
    司訴請內政部警政署刑事警察局移送臺灣板橋地方法院檢察
    署檢察官偵查起訴。
    理?由
I、有罪部分（被告甲○○部分）：
壹、程序部分
    被告甲○○及檢察官，對於以下證據之證據能力均無意見，
    並同意作為證據，本院審酌其作成時之情況，認為並無不適
    當之情事，均得作為證據，合先敘明。
貳、實體部分
一、訊據被告甲○○除坦承伊為弘承公司之實際負責人並曾向吳
    錦輝購買如附表五所示之物外，矢口否認有何贓物犯行，辯
    稱：伊是弘承公司之負責人，當初是一位自稱「林明賢」（
    查係吳錦輝所冒稱）之人來推銷無塵室用品，有拿樣品給伊
    看，符合伊之需求，就開始商談價錢，對方表示其公司資金
    運轉較大，需要現金，倘能付現購買，可以較低價格出售，
    伊始同意以付現方式購買幾次，後來伊去查訪，發現售價並
    沒有比較便宜，伊當時根本不知所購貨品係屬來路不明之贓
    物云云。經查：
（一）如附表一至四所示之無塵室用品為附表一至四所示被害人
      所有，於附表一至四所示之時間、地點遭乙○○等人所詐
      騙為贓物等情，業據乙○○於本院審理時證述明確，核與
      被害人呈昌企業有限公司於偵查中之指訴，及證人即被害
      人陳相輔（即約伯科技有限公司負責人）等人於警詢時之
      指述情節相符，且有同案被告陳朝慶、王洹照、黃金德、
      吳錦輝、仇子騰等人於警詢時之供述可參，此外復有上揭
      被害廠商提出之相關交易單據、票據影本等書證資料，及
      煒晃公司、星月公司、宜永公司、軒如公司統一發票申請
      書、公司登記案卷、支票存款不足退票（含註銷）紀錄表
      、存款明細表資料存卷可憑，扣案之統一發票查核名冊電
      腦報表紙1箱可憑，此部分之事實堪以認定。
（二）再被告甲○○為弘承公司之實際負責人，負責弘承公司業
      務及經營並曾向吳錦輝（吳錦輝以亨利泰公司名義）購買
      如附表五所示時間、金額之無塵室用品等情，業經被告甲○○自白不諱，並與證人乙○○於警詢及本院審理時、證
      人吳錦輝於警詢時、共同被告丙○○於警詢、偵查及審理
      時相符，復有弘承公司發票、轉帳傳票、出貨單明細、進
      貨產品價格比較分析表在卷可稽及對於扣案之統一發票查
      核名冊電腦報表紙1箱可證，此部分之事實亦可認定。
（三）再查證人乙○○於警詢時證稱：「我們叫的貨大部分是由
      吳錦輝和甲○○接洽，交由甲○○銷貨。貨大部分載到（
      江）林村位於新竹科學園區的林可企業有限公司，現已改
      名弘承……公司。甲○○一開始以市價八折向我們進貨，
      後來以5、6折價錢向我們購買。甲○○應該知情。」，嗣
      後於本院審理時證稱：「（問：是否曾將詐騙所得之貨物
      賣給弘承公司（原名為林可公司），是由弘承公司何人接
      洽？幾次？價格為何？有。由甲○○接洽。共賣了好幾次
      ，不記得確實次數。價格約為市價的5折）（問：為何找
      弘承公司出賣詐騙的貨物？這些是甲○○與吳錦輝接洽的
      。）（問：你在警訊筆錄稱「甲○○一開始以市價8折向
      我們進貨，後來以5、6折向我們購買，甲○○應該知情」
      ，所謂甲○○知情之依據為何？我有說過這些話。因為他
      們之前賣紙張，有一位吳錦輝找我，原來講的價格是8折
      ，後來吳錦輝與甲○○談，從8、7、6折到5折，因為那時
      我們需要錢）等語（分別見警卷(一)第3之1頁、本院99年
      4月22日審判筆錄第6至第7頁）；另證人吳錦輝於警詢時
      證稱：「我們賣給甲○○的弘承公司價錢只有一開始2、3
      次是正常價格買賣……以後交易即打市價的8折……89年5
      月份宜永實業有限公司成立後所詐騙的無塵室使用之耗材
      均以市價的5折賣給甲○○」等語（見偵字第8413號影印
      卷第35之1、36頁）；另再參照證人即當時在弘承公司擔
      任業務助理之廖美湞於偵查中亦證稱：「（問：何人向乙○○叫貨？）是甲○○，與行情比較起來大約便宜2到3成
      。例如不織布鞋套以前拿的是2點1元，跟乙○○他們拿的
      是1點76元。」等語（見偵字第9811號影印卷第127頁）。
      顯見甲○○夠買受之價格與一般市場行情有明顯出入，其
      顯有贓物之認識，被告甲○○雖提出產品價格分析表，以
      證明向吳錦輝所買之產品並未比市價便宜云云，然查被告
      甲○○所提出之資料僅佔為向吳錦輝所購入部分之比例甚
      少且二者所購買之時間亦不相同，是被告甲○○此部分之
      所辯並不足採。
（四）再證人廖美湞復於偵查中證稱：「（問：甲○○叫你下單
      是否正常？）與公司平時下單情形不一樣，都是事後補單
      。」「（問：甲○○買來之貨物有無到公司來？）付款程
      序不對，我們不知道貨有沒有到公司來。」等語（見偵字
      第9811影印卷第127之1頁），證人即弘承公司會計李英
      於警詢時證稱：付貨款都是乙○○自己來公司，要求伊開
      好支票金額，乙○○拿支票後，去台北找丙○○蓋弘承公
      司大、小章（即公司章及負責人印章）。貨是甲○○叫的
      ，後來支付貨款也不經過伊，甲○○自己向董事長丙○○
      請款各等語（見警卷(一)第102之1、103頁），是假若如
      被告甲○○所言以弘承公司名義向吳錦輝進貨時，倘屬正
      常之交易，何以未依該公司正常進貨程序，而是由甲○○
      逕行進貨，吳錦輝至弘承公司向會計領取貨款支票，再拿
      給丙○○蓋章，即先進貨請款後，再補交易進貨單據入帳
      ，顯然有違常情，亦可證被告甲○○應明知向吳錦輝所買
      之物為贓物。
（五）被告甲○○前開所辯為卸責之詞，不足採信。被告甲○○
      為弘承公司之實際負責人經營紙類及無塵室貨品之買賣，
      藉以低價購買前揭贓物無塵室貨品之方式獲取不法利益，
      竟於短期間內即收購如附表五所示金額之無塵室相關貨品
      ，顯然有以不法利益賴以維生之常業犯意。綜據上述，本
      件事證明確，被告甲○○之犯行均堪認定。
二、論罪科刑部分
（一）本件被告甲○○所為應構成常業故買贓物罪，雖95年7月1
      日修正施行之刑法，已刪除第350條常業贓物罪之規定，
      惟本件被告甲○○所犯本罪之時間在刑法修正施行前，而
      修正前常業贓物罪，其法定本刑為6月以上5年以下有期徒
      刑，得併科三千元以下罰金，刑法修正後，因常業犯已經
      刪除，應將所犯故買贓物罪分論併罰，合併計算被告甲○○之次數，其法定最高本刑較原常業犯之法定刑為重，依
      刑法第2條第1項前段之規定比較結果，應適用對於被告甲○○較有利之修正前刑法第350條而論以常業故買贓物罪
      。被告行為後，刑法第33條第5款於94年2月2日修正公布
      為主刑之種類：罰金新台幣1000元以上，以百元計算之，
      並於95年7月1日施行。比較被告行為時刑法第33條第5款
      主刑之種類：罰金銀元一元以上，就罰金之最低度以適用
      舊法對於被告甲○○有利。
（二）按修正前刑法第350條之常業故買贓物罪，係指以故買贓
      物行為維生之事業者而言，所謂維生之意即指，以犯罪行
      為為生活之職業，恃之以維生，因之常業犯就其犯意而言
      ，係以同一犯罪行為恃以維生之意思，反覆為之，此有最
      高法院45年台上字第1188號判例、89年度台上字第2742號
      判決可資參照。被告甲○○反覆以低價購買如附表五所示
      之物品，再以較高價額轉賣他人，並以買賣贓物所賺取之
      差價，供作生活費用以此維生，被告甲○○顯係以故買贓
      物為業。核被告甲○○所為，係犯修正前刑法第350條之
      常業故買贓物罪。
（三）原審法院未詳審酌卷證，遽為被告甲○○無罪之判決，於
      法即有違誤，檢察官上訴意旨執此指摘原判決不當，為有
      理由，自應由本院將原判決此部分撤銷改判。爰審酌被告
      甲○○未思正當獲利，竟為貪圖不當利益，以犯贓物罪為
      常業，故買贓物數量龐大，且造成被害人追索不便，經查
      獲後被告甲○○矢口否認犯行，未見悔意，亦未對被害人
      等進行賠償，兼衡其素行、犯罪之動機、目的、所得利益
      等一切情狀，量處被告甲○○如主文第二項所示之刑，又
      被告甲○○犯罪時間係在96年4月24日以前，其所犯之罪
      又非中華民國九十六年罪犯減刑條例第3條列舉不予減刑
      之罪名，自得依同條例第2條第1項第3款之規定減輕其刑2
      分之1，爰依中華民國九十六年罪犯減刑條例第2條第1項
      第3款、第7條之規定於判決時減其宣告刑期2分之1，又按
      同條例第9條規定，犯最重本刑為5年以下有期徒刑以下之
      刑之罪，依本條例規定減為6月以下有期徒刑、拘役者，
      應於為減刑裁判時，併諭知易科罰金折算之標準。又被告
      甲○○行為時之刑法第41條第1項前段規定：「犯最重本
      刑為5年以下有期徒刑以下之刑之罪，而受6個月以下有期
      徒刑或拘役之宣告，因身體、教育、職業、家庭之關係或
      其他正當事由，執行顯有困難者，得以1元以上3元以下折
      算1日，易科罰金。」又修正前罰金罰鍰提高標準條例第2
      條前段（現已刪除）規定，就其原定數額提高為100倍折
      算1日，則本件被告行為時之易科罰金折算標準，最高以
      銀元300元折算1日，經折算為新臺幣後，最高以新臺幣
      900元折算為1日。惟修正後施行之刑法第41條第1項前段
      則規定：「犯最重本刑為5年以下有期徒刑以下之刑之罪
      ，而受6個月以下有期徒刑或拘役之宣告者，得以新臺幣
      1,000元、2,000元或3,000元折算1日，易科罰金。」比較
      修正前後之易科罰金折算標準，以修正前之規定較有利於
      被告甲○○，附此敘明。
（四）起訴書附表二亨利泰公司銷售弘承公司之金額6，191，
      476元，然依據扣案之統一發票查核名冊電腦報表紙之亨
      利泰公司專案申請調檔統一發票查核清單部分，其中與弘
      承公司之交易日期為從88年11月間即有交易，然本件吳錦
      輝等人詐欺贓物之範圍為從如附表依至四之時間為自89年
      1月間起，是應扣除88年11月間交易金額540,800元之部分
      ，然此部分與前開論罪部分為實質一罪關係，是不另外無
      罪之諭知。
II、無罪部分：
壹、程序部分
    被告丁○○及其選任辯護人、被告丙○○及檢察官，對於以
    下證據之證據能力均無意見，並同意作為證據，本院審酌其
    作成時之情況，認為並無不適當之情事，均得作為證據，合
    先敘明。
貳、實體部分
一、公訴意旨略以乙○○、吳錦輝，夥同王大地、吳添丁、陳朝
    慶、仇子騰、彭偉磻、王洹照、黃金德、郭承等人，共同意
    圖為渠等不法之所有，而基於常業詐欺之犯意聯絡，由乙○○與吳錦輝負責統籌調度，至遲於民國88年至89年間，分別
    在臺北縣永和市○○路37巷3號1樓，由吳錦輝、王大地、郭
    承相續登記為負責人，開設煒晃公司；在臺北縣永和市○○
    路1號，由乙○○、吳添丁相續登記為負責人，開設星月公
    司；在臺北縣五股鄉○○路250號1樓，由陳朝慶登記為負責
    人，開設宜永公司；在臺北縣蘆洲市○○街33號1樓，由王
    洹照登記為負責人，開設軒如公司等至少4家以上之虛設公
    司，期間由乙○○等人委託知情被告丁○○代理向主管機關
    申辦上開公司之相關公司登記及營利事業登記，並向稅捐機
    關申領統一發票後，即由乙○○、黃金德（自稱「黃信傑」
    或「黃建富」）、吳錦輝（自稱「林明賢」）、彭偉磻、郭
    承、仇子騰等人，先藉由小額定貨，以現金或短期支票支付
    貨款之方式，取得各該供貨廠商信任後，再於短期內大量定
    貨，並以遠期支票付款方式，分別向約伯科技有限公司等至
    少14家以上之公司，訛購無塵室用耗材、工業用影印紙等物
    品〔初步合計金額至少在9,636, 871元以上，惟煒晃公司等
    4家虛設公司所簽發支付貨款之支票退票額達24,248,240元
    〕，由供貨廠商自行或運用快遞方式將貨物送至上開4家虛
    設公司之地址，事後上開4家虛設公司所簽發支付貨款之支
    票均遭退票，造成各該供貨廠商受有數萬元至百萬元不等之
    損失。渠等詐騙所得之物品，即透過案外人「享利泰有限公
    司」名義或直接銷售等方式，以顯低於市價（即進貨價8折
    至5折不等）之低價賣給知情並具有常業贓物犯意之甲○○
    （甲○○有罪部分詳如前述）及被告丙○○所設立之弘承科
    公司及張銘煙等人。因認被告丁○○涉犯刑法第30條、第
    340條幫助常業詐欺罪，被告丙○○涉犯刑法第350條之常業
    贓物罪嫌云云。
二、按犯罪事實應依證據認定之，無證據不得推定其犯罪事實，
    又不能證明被告犯罪者，應諭知無罪之判決，刑事訴訟法第
    154條、第301條第1項分別定有明文。次按事實之認定，應
    憑證據，如未能發現相當證據，或證據不足以證明，自不能
    以推測或擬制之方法，為裁判基礎，最高法院40年台上字第
    86號判例參照。又認定犯罪事實，所憑之證據，雖不以直接
    證據為限，間接證據亦包括在內，然無論直接或間接證據，
    其為訴訟上之證明，須於通常一般之人均不致於有所懷疑，
    而得確信其為真實之程度者，始得據之為有罪之認定，倘其
    證明尚未達到此一程度，雖有合理性懷疑之存在時，尚無從
    為有罪之認定，此亦有最高法院76年台上字第4986號判例可
    資參照，且認定不利於被告之事實，須依積極證據，苟積極
    證據不足為不利於被告事實之認定時，即應為有利於被告之
    認定，更不必有何有利之證據，最高法院30年上字第816號
    判例亦著有明文可資參照。
三、被告丁○○部分：
（一）公訴人認被告丁○○涉犯刑法第30條、第340 條之幫助常
      業詐欺罪嫌，無非以乙○○涉犯常業詐欺之事證明確，且
      被告丁○○供承有接受乙○○之委託代理向主管機關申辦
      相關公司登記及營利事業登記，並向稅捐機關申領統一發
      票等情事，而被告丁○○與乙○○本即相識，對於被告乙○○之財力、經濟狀況應有所瞭解，則其短期間接受乙○○之委託，申辦多家營業項目相類似之公司，衡情當知其
      間必有蹊蹺，且所申辦公司之負責人非均屬乙○○本人，
      部分公司負責人變動頻繁，何以代辦登記時未有疑義等情
      ，據以推論被告丁○○於案發前已經知悉乙○○係在利用
      公司詐財等情，為其主要論據。惟訊據被告丁○○堅決否
      認有何幫助常業詐欺之犯行，辯稱：伊僅係單純接受客戶
      之委託執行業務，不知各該公司之實際營業狀況，亦不知
      乙○○等人係在利用各該公司實施詐欺犯行等語。
（二）經查：
      1.本案乙○○對外實施常業詐欺犯行所用之煒晃公司、星
        月公司、宜永公司及軒如公司，均曾由被告丁○○處理
        向主管機關申辦公司登記、營利事業登記及請領統一發
        票手續之事實，業據被告江敵江所不爭執，並經證人乙○○於警詢及本院審理證述相符，此部分之事實堪以認
        定。
      2.再證人乙○○於本院審理時證稱：「（問：是否認識被
        告丁○○？認識多久？平常互動關係為何？認識。認識
        好幾年。沒有常來往，只是要記帳時才拿帳目給他）、
        （問：是否曾委託丁○○設立公司或頂讓公司或記帳？
        有幾家？費用如何計算？我沒有委託丁○○頂讓公司。
        申請公司兼記帳。有好幾家，忘記確實數目。每月記帳
        費1500至2500元，申請設立公司費用約4500元）、（問
        ：設立或頂讓公司後，公司之支票及發票是否由丁○○
        幫忙領取？是的，支票在我這邊。只有發票是丁○○領
        的）、（被告丁○○是否知悉幫忙設立或頂讓公司或記
        帳公司之營運狀況？他不知道）、（問：是否曾告訴丁○○為何公司或頂讓之公司短短數月即結束營業，並且
        要成立另外一家新公司？沒有。丁○○不知道。那麼快
        結束應該是週轉不靈）、（問：丁○○是否曾問過為何
        公司短短成立數月即結束營業及為何另外成立另一家公
        司？丁○○沒有問過）」等語（見本院99年4月22日審
        判筆錄第4至第6頁），由以上乙○○之證言可知，雖被
        告丁○○於88、89年間，受乙○○之委託，先後辦理煒
        晃公司、星月公司、宜永公司及軒如公司之設立或變更
        登記事宜，然被告丁○○對上開公司之營運及經營狀態
        並不瞭解，況被告丁○○既僅處理上開公司之登記及請
        領統一發票事宜，至於記帳、報稅等業務係另由王靜慧
        負責之事實，此據證人王靜慧、梁振邦於原審到庭結證
        屬實（見原審卷(二)第274頁、第95頁），是被告丁○○所辯不知各該公司之實際營業狀況等語，尚非無據，
        是本件尚難以乙○○出面委託代書事務所辦理多家公司
        登記乙節，遽認被告丁○○當時已預見乙○○有何不法
        目的。
      3.再被告丁○○係以經營代書事務所為業，其接受客戶之
        委託，出面代向主管機關申辦相關手續，此乃其業務範
        圍內之經常性活動，洵難逕以推斷有何不法犯意之可言
        。又依公訴人所提證據，僅能證明被告丁○○曾經處理
        向主管機關申辦相關手續而已，此外對於乙○○等人如
        何尋覓人頭負責人、對外向廠商訂貨、蒐尋管道銷贓、
        朋分贓款等，均查無事證足認與被告丁○○有何關連另
        被告丁○○於案發前是否知悉乙○○等人係利用其所代
        為申辦之公司實施常業詐欺犯行，尚乏證據足資證明，
        自不能憑空推斷被告丁○○有何幫助他人犯罪之故意。
        再乙○○當時雖係以支付相當對價之方法，邀請王大地
        、吳添丁、陳朝慶、王洹照分別擔任上開公司之人頭負
        責人，惟查無證據足認被告丁○○對於王大地等人係收
        取相當對價而出任人頭負責人之事實知情。
      4.從而，公訴人所提事證，尚不能將一般經驗上有利於被
        告丁○○之其他合理情況逕予排除，而仍有合理之懷疑
        存在。復查無其他積極證據堪認被告丁○○確有公訴人
        所指之犯行，此部分犯罪應屬不能證明。
（三）檢察官上訴猶以：(一)本件起訴書所載之被告黃金德及仇
      子騰，業經通緝到案，現由臺灣板橋地方法院審理中；另
      被告王大地、吳添丁與陳朝慶均以幫助乙○○等人常業詐
      欺，分別判處有期徒刑8月、8月及9月。另被告丁○○業
      已坦承協助乙○○等人申辦相關公司登記及請領統一發票
      等事，復經被告王大地、吳添丁與陳朝慶於警詢至原審供
      述明確。而被告丁○○與乙○○本即相識，對於被告乙○○之財力、經濟狀況應有所瞭解，且所申辦公司之負責人
      非均屬乙○○本人，部分公司負責人變動頻繁，是被告丁○○顯有幫助被告乙○○虛設公司及請領統一發票實施常
      業詐欺之故意。(二)被告丁○○於警詢時供稱，煒晃公司
      、星月公司、宜永公司及軒如公司均由伊記帳及報營業稅
      ，是被告丁○○確有參與上開四家公司記帳事宜，從而證
      人王靜慧、梁振邦於原審之證述，應係迴護被告之詞。
      (三)依同案被告黃金德於原審法院之供詞，可知軒如公司
      顯有「進貨價格」低於「銷貨價格」之事實。又原審並未
      以證人身分傳喚黃金德到案說明，被告丁○○是否參與上
      開公司記帳、協助乙○○辦理公司登記及請領統一發票事
      宜等情，指摘原判決不當，請求撤銷改判云云。惟查，如
      前所述，證人乙○○於本院審理時證稱伊跟丁○○並無常
      往來，且丁○○對其公司營運狀況並不瞭解等語，再參酌
      被告丁○○係以經營代書事務所為業，其接受客戶之委託
      ，出面代向主管機關申辦相關手續，此乃其業務範圍內之
      經常性活動，尚難逕以推斷有何不法之犯意之。又對於乙○○等人如何尋覓人頭負責人、對外向廠商訂貨、蒐尋管
      道銷贓、朋分贓款等，均查無事證足認與被告丁○○有何
      關連，自不能憑空推斷被告丁○○有何幫助他人犯罪之故
      意。再者，被告丁○○僅有處理上開公司之登記及請領統
      一發票事宜，至於記帳、報稅等業務係另由王靜慧負責之
      事實，業據證人王靜慧、梁振邦於原審到庭結證屬實，自
      不得指係迴護被告之詞。又被告丁○○確不知各該公司之
      實際營業狀況，且記帳、報稅等業務另由王靜慧負責，而
      被告丁○○僅協助乙○○辦理公司登記及請領統一發票等
      事宜，均如前述，本院認無再傳喚黃金德之必要，附此敘
      明。
四、被告丙○○部分：
（一）公訴人認被告丙○○涉有刑法第350條之常業贓物罪嫌，
      無非以證人即弘承弘承公司業務經理廖美湞、會計李英
      之證述，且被告丙○○以弘承公司之名義向吳錦輝進貨時
      ，皆未按該公司之正常進貨程序（查看產品目錄、詢價、
      下訂購單、進貨、會計、統計採每月付款等程序），交易
      過程係先進貨請款後，始補交易進貨單據做帳等情，為其
      主要論據。訊據被告丙○○均堅決否認有何常業贓物犯行
      ，被告丙○○辯稱：伊只是單純投資弘承公司，並沒有負
      責業務，均由被告甲○○處理，不知為何會被起訴等語。
（一）經查：
     1.被告丙○○雖為弘承公司之名義負責人，然只負責財務
       部分，弘承公司業務及進貨事宜均由甲○○負責等情，
       業據被告甲○○於原審審理時證稱：「（你在偵查中90
       年7 月17日訊問筆錄曾證稱『我談定價格依照存貨的情
       形來下單』及本院93年3月23日準備程序筆錄中曾經說過
       『董事長沒有管進貨的事』，這兩段所述是否屬實？是
       ）、（丙○○是否知道你跟亨利泰公司進貨？我是下單
       以後要付款時，丙○○才知道，因為他是負責財務的）
       」等語（見原審卷（二）第249頁至250頁），此部分之
       事實，應可認定。
     2.再證人蘇秋蘭於警詢時證稱：由甲○○一人進行不讓其
       他員工知情及插手等語（見他字卷影印卷第23頁至
      24頁）；證人乙○○於警詢時證稱：「我們叫的貨大部分
      是由吳錦輝和甲○○接洽，交由甲○○銷貨。貨大部分載
      到（江）林村位於新竹科學園區的林可企業有限公司，現
      已改名弘承……公司。甲○○一開始以市價八折向我們進
      貨，後來以5、6折價錢向我們購買。甲○○應該知情。」
      ，嗣後於本院審理時證稱：「（問：是否曾將詐騙所得之
      貨物賣給弘承公司（原名為林可公司），是由弘承公司何
      人接洽？幾次？價格為何？有。由甲○○接洽。共賣了好
      幾次，不記得確實次數。價格約為市價的5折）（問：你
      是否與丙○○接觸買賣過？沒有。當初是甲○○與吳錦輝
      談）等語（分別見警卷(一)第3之1頁、本院99年4月22 日
      審判筆錄第6至第7頁）；證人吳錦輝於警詢時證稱：「我
      之前都是乙○○叫我和甲○○、張銘煙2人洽談價錢、運
      貨等」等語，嗣後於偵查中供稱：「（問主要銷售對象？
      大部分是給甲○○）（問：出售何物給丙○○？因弘承公
      司是甲○○與丙○○合開的，實際經營者是甲○○在負責
      ，丙○○純粹是投資者）」等語（分別見警卷(三)第528
      頁、偵字第8413號影印卷第53、54頁）；證人黃金德於警
      詢時證稱：據我所知甲○○有好多次在星月公司與林明賢
      （即吳錦輝）洽談進貨事宜等語（見偵字第3080號影印卷
      第4頁）；及弘承公司之員工即證人廖美湞、李英、林
      秀蓮均於偵查中證稱：甲○○叫貨之事，丙○○均不知情
      等語（見偵字第9811號影印卷第12頁7至第129頁），由以
      上證人可知，如附表五所示之貨物是由甲○○向吳錦輝所
      購買，被告丙○○並不參與上開貨物之購買，是主觀上難
      認被告丙○○有贓物之認識與故買之犯意。
    3.再被告丙○○依共同被告甲○○之解釋及理由開出向亨利
      泰公司購買貨物之支票，此為被告丙○○管財務之範圍，
      亦無違反常理之處，此業據共同被告甲○○於原審證稱：
      「（問：請求提示本院卷附被告丙○○於93年12月16日提
      出之刑事辯護意旨狀被證十二號予證人閱覽（提示），是
      否是你的筆跡以及是否以之向被告丙○○請款？是）、（
      問：請證人陳述為何在上開文件中，在貨款部分要乘以
      0.8？因為貨到的時候數量不足，而且有瑕疵，所以我們
      付款的時候，因為驗收不合格而減少貨款）、（問：在上
      開文件為何乘以0.8後，又要乘以三分之二？因為當時吳
      錦輝（自稱林明賢）向我借錢，所以我把貨款的一部分扣
      除掉，等於他先拿一部分貨款去）（問：你談定價格下單
      之後，董事長是否依你所所談定的價格付款？是，這是正
      常的採購）等語（見原審卷二第246頁至247頁），是並無
      證據證明被告丙○○依共同被告甲○○請求給付亨利泰公
      司簽發支票給付貨款時，被告丙○○主觀上有何有贓物之
      認識與故買之犯意。
    4.從而，公訴人所提事證，尚不能將一般經驗上有利於被告
      丙○○之其他合理情況逕予排除，而仍有合理之懷疑存在
      。復查無其他積極證據堪認被告丙○○確有公訴人所指之
      犯行，此部分犯罪亦屬不能證明。
（三）檢察官上訴猶以：(一)被告黃金德於原審時稱，伊在星月
      公司任職時，是藉由甲○○之介紹向約伯科技公司等公司
      訂貨，伊只知乙○○、吳錦輝所定之貨物，大部分都賣予
      甲○○等語，復參以被告黃金德於偵查中稱，甲○○也有
      收贓，甲○○亦有在星月公司之地下室教伊如何叫貨等情
      。(二)乙○○於警詢時供稱甲○○一開始以八折向其進貨
      ，後以五、六折之價錢向其購買。（三）證人蘇秋蘭與陳
      智煌均證述，弘承公司買下甲○○所經營之林可公司，後
      林可公司與竹昕公司同設新竹市○○街64號，嗣竹昕公司
      又與煒晃公司地點相同，足見上開公司是有組織之虛設行
      號集團。（四）告訴人呈昌公司聲請上訴狀補稱，丙○○
      所有之立昌紙業為台灣前三大紙業公司之一，無理有再向
      其他公司進貨。（五）依弘承公司業務經理廖美湞、會計
      李英之證述，可知係由甲○○與星月公司交易買賣，公
      司人員均不清楚該筆交易是否真有出貨。又甲○○所拿回
      之軒如公司空白發票，由甲○○自行填寫發票直接拿予會
      計部門作帳；另89年5、6月時，被告甲○○向亨利泰公司
      進貨，自行向被告丙○○請款，再由丙○○以傳票交會計
      作帳。由上可知丙○○負責支付買受贓物價款等情，指摘
      原判決不當，請求撤銷改判云云。惟查被告丙○○主觀上
      並無贓物及故買之認識，已詳如前述，上訴意旨應無理由
      。
五、原審調查證據結果，認不能證明被告丁○○、丙○○犯罪，
    而為被告丁○○、丙○○等無罪之諭知，核無不當，檢察官
    上訴意旨仍執前詞認仍應成立犯罪，指摘原判決不當，為無
    理由，此部分應予駁回。
據上論斷，應依刑事訴訟法第368條、第369條第1項前段、第364
條、第299條第1項前段，刑法第第2條第1項前段、第350條（修
正前）、第41條第1項（修正前），修正前罰金罰鍰提高標準條
例第2條，現行法規所定貨幣單位折算新台幣條例第2條，中華民
國96年罪犯減刑條例第2條第1項第3款、第7條、第9條，判決如
主文。
本案經檢察官鄭龍照到庭執行職務。
中    華    民    國    99    年    5     月    20    日
                  刑事第三庭審判長法  官   陳博志
                                  法  官   許文章
                                  法  官   陳德民
以上正本證明與原本無異。
如不服本判決，應於收受送達後十日內向本院提出上訴書狀，其
未敘述上訴之理由者並得於提起上訴後十日內向本院補提理由書
（均須按他造當事人之人數附繕本）「切勿逕送上級法院」。
                                  書記官   高麗雯
中    華    民    國    99    年    5     月    21    日
附錄：本案論罪科刑法條全文
修正前刑法第350條
以犯前條之罪為常業者，處六月以上五年以下有期徒刑，得併科
三千元以下罰金。
附表一：（煒晃公司部分）
┌──┬──────┬──────┬───────┬───────┐
│編號│ 詐騙時間   │ 被害廠商   │ 詐得財物     │金額（新臺幣）│
├──┼──────┼──────┼───────┼───────┤
│一  │89年4 月間至│約伯科技有限│鞋套、腳踏墊  │    673,050元 │
│    │同年6 月間  │公司        │              │              │
├──┼──────┼──────┼───────┼───────┤
│二  │89年3 月間至│承俞企業有限│防靜電手指套、│    940,276元 │
│    │同年5 月間  │公司        │溼度指示卡    │              │
├──┼──────┼──────┼───────┼───────┤
│三  │89年1 月間至│誌笙實業有限│防靜電桌墊、無│    691,898元 │
│    │同年5 月間  │公司        │塵室清潔地墊  │              │
├──┼──────┼──────┼───────┼───────┤
│四  │89年5 月間至│敏盛企業有限│無塵紙        │    236,774元 │
│    │同年6 月間  │公司        │              │              │
├──┼──────┼──────┼───────┼───────┤
│五  │89年4 月間至│舜堡興業股份│口罩、網帽    │    364,455元 │
│    │同年5 月間  │有限公司    │              │              │
├──┼──────┼──────┼───────┼───────┤
│六  │89年4 月間至│百泓事業有限│鞋套、腳踏墊、│    184,905元 │
│    │同年6 月間  │公司        │導電輪等      │              │
├──┼──────┼──────┼───────┼───────┤
│七  │89年2 月間至│三聖企業股份│影印紙        │  1,010,875元 │
│    │同年5 月間  │有限公司    │              │              │
├──┼──────┼──────┼───────┼───────┤
│八  │89年4 月間至│家榮股份有限│無塵布、無塵棉│    511,802元 │
│    │同年5 月間  │公司        │花棒、無塵拖把│              │
│    │            │            │、無塵影印紙  │              │
├──┼──────┼──────┼───────┼───────┤
│九  │89年5 月間  │呈昌企業有限│影印紙、色影印│    211,603元 │
│    │            │公司        │紙            │              │
├──┼──────┼──────┼───────┼───────┤
│    │            │            │合          計│  4,825,638元 │
└──┴──────┴──────┴───────┴───────┘
附表二：（星月公司部分）
┌──┬──────┬──────┬───────┬───────┐
│編號│ 時    間   │ 被害廠商   │詐得財物或服務│金額（新臺幣）│
├──┼──────┼──────┼───────┼───────┤
│一  │89年5 月間至│約伯科技有限│腳踏墊、無塵影│    798,000元 │
│    │同年6 月間  │公司        │印紙          │              │
├──┼──────┼──────┼───────┼───────┤
│二  │89年6 月間  │匯豐紙業有限│影印紙        │     33,600元 │
│    │            │公司        │              │              │
├──┼──────┼──────┼───────┼───────┤
│三  │89年7 月20日│聯溢汽車商行│修車服務      │     11,100元 │
│    │            │            │              │              │
├──┼──────┼──────┼───────┼───────┤
│四  │89年6 月間至│敏盛企業有限│無塵紙        │    154,876元 │
│    │同年7 月間  │公司        │              │              │
├──┼──────┼──────┼───────┼───────┤
│五  │89年5 月間  │舜堡興業股份│無塵口罩、無塵│    112,875元 │
│    │            │有限公司    │帽            │              │
├──┼──────┼──────┼───────┼───────┤
│六  │89年6 月間  │東郁家具有限│無塵椅        │     32,550元 │
│    │            │公司        │              │              │
├──┼──────┼──────┼───────┼───────┤
│七  │89年6 月間  │寶利登實業有│影印紙        │    746,382元 │
│    │            │限公司      │              │              │
├──┼──────┼──────┼───────┼───────┤
│八  │89年5 月間  │百泓事業有限│腳踏墊、無塵影│    101,535元 │
│    │            │公司        │印紙、導電輪等│              │
├──┼──────┼──────┼───────┼───────┤
│九  │89年5 月間至│家榮股份有限│無塵布、無塵紙│    292,879元 │
│    │同年6月間   │公司        │等            │              │
├──┼──────┼──────┼───────┼───────┤
│    │            │            │合          計│  2,283,797元 │
└──┴──────┴──────┴───────┴───────┘
附表三：（宜永公司部分）
┌──┬──────┬──────┬───────┬───────┐
│編號│ 詐騙時間   │ 被害廠商   │ 詐得財物     │金額（新臺幣）│
├──┼──────┼──────┼───────┼───────┤
│一  │89年6 月間至│約伯科技有限│腳踏墊、鞋套  │    162,750元 │
│    │同年7 月間  │公司        │              │              │
├──┼──────┼──────┼───────┼───────┤
│二  │89年6 月間  │百泓事業有限│鞋套、腳踏墊、│     28,857元 │
│    │            │公司        │導電輪等      │              │
├──┼──────┼──────┼───────┼───────┤
│三  │89年5 月間至│家榮股份有限│無塵布        │    258,636元 │
│    │同年6 月間  │公司        │              │              │
├──┼──────┼──────┼───────┼───────┤
│四  │89年8 月間至│臺灣全錄股份│影印紙        │    408,500元 │
│    │同年9 月間  │有限公司    │              │              │
├──┼──────┼──────┼───────┼───────┤
│    │            │            │合          計│    858,743元 │
└──┴──────┴──────┴───────┴───────┘
附表四：（軒如公司部分）
┌──┬──────┬──────┬───────┬───────┐
│編號│ 時    間   │ 被害廠商   │詐得財物或服務│金額（新臺幣）│
├──┼──────┼──────┼───────┼───────┤
│一  │89年8 月間至│誠豪紙業有限│文化用紙      │    713,221元 │
│    │同年9月間   │公司        │              │              │
├──┼──────┼──────┼───────┼───────┤
│二  │89年10月間  │力良開發有限│影印紙        │     93,083元 │
│    │            │公司        │              │              │
├──┼──────┼──────┼───────┼───────┤
│    │            │            │合          計│    806,304元 │
└──┴──────┴──────┴───────┴───────┘
附表五：弘承公司向亨利泰公司購買貨物部分
┌──┬──────┬───────┐
│編號│ 時    間   │金額（新臺幣）│
├──┼──────┼───────┤
│一  │89年1 月間  │  1,130,395元 │
├──┼──────┼───────┤
│二  │89年2 月間  │  1,161,520元 │
├──┼──────┼───────┤
│三  │89年3 月間  │  1,625,748元 │
├──┼──────┼───────┤
│四  │89年4 月間  │  1,342,013元 │
├──┼──────┼───────┤
│    │合計        │  5,65,0676元 │
└──┴──────┴───────┘

司法院資訊處製作；財團法人民間司法改革基金會備份。
